臺灣臺中地方法院刑事判決　　　　　　　　　　　　九十一年度訴字第二三三二號
　　公　訴　人　臺灣臺中地方法院檢察署檢察官
　　被　　　告　丙○○
　　指定辯護人　本院公設辯護人　丁○○
右列被告因強盜等案件，經檢察官提起公訴（九十年度偵字第一一九三六號），本院
判決如左：
    主  文
丙○○共同意圖為自己不法之所有，以恐嚇使人將本人之物交付，累犯，處有期徒刑
壹年。
    事  實
一、丙○○前於民國（下同）八十二年間因施用毒品、搶奪、竊盜等案件，分別經臺
    灣高等法院高雄分院及臺灣高雄地方法院判處有期徒刑一年八月（施用毒品部分
    ）、一年三月（搶奪部分）、六月（竊盜部分）確定，經定應執行刑為有期徒刑
    三年二月確定，另犯妨害兵役案件，經臺灣桃園地方法院判處有期徒刑二月確定
    ，並接續執行，而於八十七年八月十八日縮刑期滿（縮短刑期二十四日）執行完
    畢，復於八十八年間因恐嚇案件，經臺灣桃園地方法院於八十八年七月二十三日
    判處有期徒刑一年六月確定，於八十九年七月七日執行完畢（縮短刑期二日）。
    詎仍不知悔改，因擬與甲○○合資開設信用卡徵信公司，而於九十年二月中旬，
    在台中市○○○路某商業大樓內交付新台幣（下同）二萬元予甲○○，作為開設
    公司承租辦公室之資金，後因雙方迭有金錢糾紛，未能順利合組公司，得知甲○
    ○於承租辦公室後隨即退租，並向房東取回其所交付之二萬元，丙○○乃欲向甲
    ○○要回該二萬元，惟均遍尋不著甲○○，遂委託綽號「阿祥」、「小傑」等人
    代其尋找甲○○並向其索討債務，丙○○等人並認為交予甲○○二萬元已有一段
    時日，乃自行附加利息而欲向甲○○索取四、五萬元，遂共同基於意圖為自己不
    法所有之犯意聯絡，於九十年三月五日晚上十一時三十分許，渠等得知甲○○在
    其所承租之台中市○區市○路三十八號「藍天大飯店」七樓七○七室內，遂由丙
    ○○帶同「小傑」、「阿祥」及其他姓名年籍不詳之成年男子共約七、八人一同
    開車前往上址，於踢開房門大鎖後，眾人強行進入屋內（侵入住宅部分未據告訴
    ），由其中一人口出穢言辱罵，並對甲○○稱你很會跑嗎，後由丙○○、「小傑
    」、「阿祥」及其他數人同時徒手毆打甲○○，其中一人並以電擊棒（未扣案）
    電擊甲○○之身體（均未成傷），使甲○○心生畏懼後，由渠等取走甲○○所有
    ，分別置於其右後褲子口袋內、化粧桌抽屜內、以及床頭櫃上之之黑色皮包一個
    、現金二千六百元、華信銀行信用卡、大安銀行金融卡、誠泰銀行金融卡、中國
    信託金融卡、彰化銀行金融卡各一張、世華銀行存摺、誠泰銀行存摺、彰化銀行
    存摺各一本、嬰兒金手鍊、金項鍊各一條、國泰人壽保險單一本、退伍令一張、
    印鑑一只等物，得手後全部交予丙○○，惟因認現金仍不足，即要求甲○○向他
    人借款，「小傑」並囑丙○○先行離開，後續部分渠等會處理，而丙○○亦知悉
    「阿祥」、「小傑」等人會以非法手法繼續對甲○○取財，惟為取得財物，亦默
    許渠等繼續為之，故其雖先行離去，惟與「阿祥」、「小傑」等人仍再基於剝奪
    他人行動自由之犯意聯絡，先由其中二名不詳姓名年籍之人陪同甲○○以防其逃
    跑，而由甲○○向大樓管理員黃吉成借款，黃吉成經連絡負責人乙○○後，同意
    借甲○○五千元，之後甲○○再打電話繼續向他人借款，最後連絡上其以前之老
    闆「龍哥」應允借款後，即由「小傑」、「阿祥」等人強行將甲○○押上自用小
    客車，而一同前往位於台中市○○路與向上路口之「小姨子ＫＴＶ」，向「龍哥
    」借得四萬元後交予「小傑」，「小傑」等人則將甲○○留在「小姨子ＫＴＶ」
    內，隨即駕車離去，計以此方式剝奪甲○○之行動自由約數十分鐘。而「小傑」
    則在一、二日後打電話連絡丙○○，並交予丙○○二萬元。嗣因甲○○報警，始
    為警循線查知上情，並於九十年三月十日二十三時十五分許，在台中市○區○○
    路二二五號前查獲丙○○，並在丙○○所有之車號ＢＥ─六０二三號自用小客車
    內起出甲○○所有而遭丙○○取走之物品（如附表所示）。
二、案經臺中市警察局第一分局報請臺灣臺中地方法院檢察署檢察官偵查起訴。
    理  由
一、訊據被告丙○○矢口否認右揭犯行，辯稱：我與甲○○在九十年二月中旬左右打
    算開信用卡徵信公司，我當時拿二萬元給甲○○，甲○○再拿給房東，後來我要
    去打掃時，房東說我走後不久我朋友（指甲○○）就將錢拿走退租了。九十年三
    月五日晚上，是「小傑」、「阿祥」他們找我去的，因之前我與「阿祥」聊天的
    時候我有提到甲○○欠我錢的事情，「阿祥」有說如果找到人的話會聯絡我過去
    ，所以我當天過去是要向甲○○要二萬元。當天是「阿祥」他們先到，通知我到
    場後他們才開始拿東西，至於他們拿什麼東西我不知道。我到的時候他們還在打
    甲○○，我叫他們不要打，用講的就好了。我當時有看到「小傑」等人在把玩電
    擊棒，他們說是候建州的。當時甲○○說沒有錢可以還我，所以就先給我後來在
    車上查到的那些東西（即如附表所示物品），我本來說不要，但是甲○○說他有
    誠意還我錢，所以硬將這些東西塞給我。我當天是自己開車去及離開，是「小傑
    」叫我先離開，離開時「阿祥」他們還沒有離開。後來他們將甲○○強行帶出去
    向人家借錢的事情我不知道，是事後「阿祥」才告訴我這件事，並說要拿二萬元
    給我，但至今我錢都還沒有拿到云云。經查：被告上開犯行，業據被害人甲○○
    於警、偵訊時指訴綦詳（甲○○經本院多次傳喚則均未到庭），核與證人黃吉成
    即大樓管理員以及呂佩旻即「小姨子ＫＴＶ」之會計人員於偵訊時具結證述之情
    節相符，並有贓物認領保管收據二紙（即如附表所示之物品）、現場圖一紙、照
    片十二張附卷可稽。被告雖以上詞置辯，惟查：
（一）被告辯稱當天是「阿祥」他們先到，通知伊到場後他們才開始拿東西，至於他
      們拿什麼東西伊不知道。伊到的時候他們還在打甲○○，伊叫他們不要打，用
      講的就好了云云。經查，被害人甲○○於偵訊時已指稱：當時是丙○○帶「小
      傑」等十人到我家時，丙○○就用手打我左額頭：：：，我被打後丙○○及「
      小傑」叫（其餘的人）搜我家裡的東西等語，已明白指稱是丙○○帶「小傑」
      等人一同前來，即被告於偵訊時亦自承：我當時是跟友人「小傑」、「阿祥」
      及其他男子共七、八人前往該處、當時有委託「小傑」、「阿祥」處理甲○○
      返還（欠款）之事等語（偵查卷第五十五頁正、背面），於本院審理時亦稱：
      有委託「阿祥」幫我處理甲○○欠款二萬元的事等語（九十一年十二月十一日
      審理筆錄），亦自承係其委託「小傑」、「阿祥」等人前往處理向甲○○討債
      之事並由其帶同前往，是其於本院審理時改稱甲○○亦曾陸陸續續向「阿祥」
      借款三萬多元，是「阿祥」他們到場後才通知伊到場云云，以間接否認「小傑
      」、「阿祥」等人是其委託前往向甲○○討債之事實，顯不可採。且被告亦自
      承，伊到場後他們才開始拿東西，且當時「小傑」他們還在打甲○○，伊叫他
      們不要打用講的就好了等語，顯然「小傑」、「阿祥」等人亦係聽命於被告行
      事，更顯見本案應係由被告所主導無訛。
（二）被告又辯稱，當時甲○○說沒有錢可以還我，所以就先給我後來在車上查到的
      那些東西，我本來說不要，但是甲○○說他有誠意還我錢，所以硬將這些東西
      塞給我云云。惟查，被害人甲○○於警、偵訊時指稱，被告、「小傑」、「阿
      祥」及其他數人同時徒手毆打，其中一人並以電擊棒電擊我身體後，即由渠等
      強取我所有之物品等語，已明確指訴被告及「小傑」等人於毆打致其心生畏懼
      後，始強取其物之犯行，而被告亦自承，伊到場後他們（指「小傑」、「阿祥
      」等人）才開始拿東西、伊到的時候他們還在打甲○○，伊叫他們不要打，用
      講的就好了等語，亦自承當時「小傑」、「阿祥」等人是毆打甲○○後才取走
      甲○○上開物品，而非由甲○○自願、主動拿出上開物品交予被告或「小傑」
      、「阿祥」等人，並參諸一般人倘為供抵償或擔保債務而主動交付財物，對於
      欲交出之物品必會有所篩選，或選擇價值較高之物品交出，抑或選擇影響個人
      權益較少之物品交出，必不可能將全部物品悉數交出，此乃一般常理；今被告
  自承對被害人僅有二萬元之債權，以此尚難稱鉅之金額，被告除自被害人處獲
      得價值超過二萬元之金融卡、信用卡數張、印鑑一只、存摺數本、金飾二條、
      皮包、現金二千六百元等財物外，更獲得被害人之退伍令、保險單等無何價值
      之物，亦不足以供何擔保，此顯非被害人主動交予被告以抵償或擔保其欠款，
      故被告所辯顯與常情不符，足見被告取得被害人之上開物品並非基於被害人之
      自願，而係遭受被告及其他人之強暴、脅迫而心生畏懼後，始由被告及其他人
      將上開物品一同取走無訛。
（三）被告復辯稱：我當天是自己開車去及離開，是「小傑」叫我先離開，離開時「
      阿祥」他們還沒有離開，後來他們將甲○○強行帶出去向人家借錢的事情我不
      知道，我錢都沒有拿到，只是「阿祥」後來有說要拿二萬元給我，但是到目前
      為止都還沒有給我云云。惟查，有關被害人被「小傑」、「阿祥」等人以恐嚇
      取財、妨害自由之方式逼迫向他人借款並將所借款項四萬五千元全部交予「小
      傑」、「阿祥」之事實，亦據證人黃吉成即大樓管理員於偵訊中證述「（問：
      九十年三月五日晚上十一點半左右，甲○○有向你借錢嗎？）有，當時我在睡
      覺，我打電話給我們老闆娘乙○○，她同意借給他，我才拿錢給他，除了他，
      還有二個年輕人瘦瘦的，．．．．，我感覺他們二人好像要跟他討債，．．．
      ．，他有說有人要跟他要錢，不然要打他」等語，另呂佩旻即「小姨子ＫＴＶ
      」之會計人員亦於偵訊中證稱「（問：九十年三月五日晚上十一點半的時候，
      甲○○向龍哥借錢時你在場嗎？）我在場，當天甲○○有先打電話進來，後來
      連甲○○是四個人一起來．．．．，我大概有聽到他們在談話，好像他有欠陳
      先生一筆錢，當初他好像很害怕。（問：有看到甲○○的衣服不完整嗎？）在
      肩膀上的衣服好像有被撕破」等語大致相符。又被告於偵查中及本院審理時亦
      已自承「（問：當時是否委託「小傑」、「阿祥」處理甲○○返還之事？）是
      的」一語（偵查卷第五十五頁背面、本院九十一年十二月十一日審理筆錄），
      及於臺灣臺中地方法院檢察署內勤檢察官偵訊時亦供稱：後來是「小傑」拿二
      萬元給我，說是甲○○要還我的，是從我離開市府路（即甲○○住處）後一、
      二天的事，而且是「小傑」主動打電話給我的等語（參九十年三月十一日偵訊
      筆錄，附於九十年度核退字第五七０號卷第十、十一頁），而被告於本院審理
      時亦供承：「阿祥」後來有打電話告訴我甲○○被他們押上車去借錢還錢這件
      事，「阿祥」告訴我說有拿到四萬五千元等語（本院九十一年十二月十一日審
      理筆錄），足見其對於「阿祥」、「小傑」等人後續部分之處理事前確有所知
      悉，而其發生亦不違背其本意。
（四）綜上所述，被告事後所辯顯係卸責之詞，不足採信，其恐嚇取財及妨害自由之
      犯行堪以認定。指定辯護人另聲請傳喚房東洪木來到庭做證，以查明被告與甲
      ○○二人之債務糾紛，惟查，被害人甲○○於警、偵訊時已明白陳稱，被告確
      有拿二萬元給伊做為開設公司之資金，而伊亦有答應將錢匯給被告，但因沒有
      錢退還，所以被告才押伊去借錢還錢等語（偵查卷第二十二頁、五十頁背面）
      ，核與被告所述是因甲○○退租後未將二萬元還伊，伊才去找甲○○等語相符
      ，故此部分事實已明，自無再傳喚房東到庭作證之必要，附此敘明。
二、按刑法上恐嚇取財罪之「恐嚇」，固係指以危害通知他人，使該人主觀上生畏佈
    心之行為，然此危害之通知，並非僅限於將來，其於現時以危害相加者，亦應包
    括在內。因是，恐嚇之手段，並無限制，其以語言、文字為之者無論矣，即使出
    之強暴、脅迫，倘被害人尚有相當之意思自由，而在社會一般通念上，猶未達於
    不能抗拒之程度者，仍屬本罪所謂「恐嚇」之範疇。至於危害通知之方法，亦無
    限制，無論明示之語言、文字、動作或暗示之危害行為，苟已足使對方理解其意
    義之所在，並足以影響其意思之決定與行動自由者均屬之。故核本件被告丙○○
    所為，係犯刑法第三百四十六條第一項之恐嚇取財罪、第三百零二條第一項之剝
    奪他人行動自由罪。公訴意旨認被告所為，係犯有刑法第三百三十條第一項之結
    夥三人以上強盜罪及刑法第三百零二條第一項之剝奪他人行動自由罪，惟查，「
    恐嚇取財罪與強盜罪，同以意圖為自己或第三人不法所有為主觀違法要件，其所
    異者，恐嚇取財罪不以將來之惡害通知被害人為限，即以強暴脅迫為手段，而被
    害人未達於不能抗拒程度者亦屬之。與強盜罪以目前危害施用強暴、脅迫，致使
    被害人喪失自由意志，不能抗拒者不同。」最高法院著有八十二年台上字第一五
    五二號判例可資參照。本件被害人甲○○於警訊陳稱，被告及「小傑」等人毆打
    伊後，取走伊的物品，「小傑」說伊欠他二萬元，要伊連本帶利還他五萬元，否
    則要伊賠一條腿，伊非常害怕，但是向「小傑」說伊沒有錢，小傑叫伊打電話找
    朋友借錢，伊首先向大樓管理員借了五千元，然後不斷打電話向朋友借錢：：：
    等語（偵查卷第二十一頁背面），而甲○○於偵訊時亦自稱，伊被打後並未因而
    受傷等語（偵查卷第四十九頁背面），則顯然被告及「小傑」等人雖有對被害人
    甲○○施以強暴脅迫之行為，惟甲○○當時並未受傷，亦可打電話向他人借款，
    其尚未處於喪失自由意志而達到不能抗拒之程度，核與強盜罪之構成要件不符，
    公訴意旨此部分容有誤會，惟因二者之基本社會事實同一，本院自得變更起訴法
    條，併此敘明。又被告與「小傑」、「阿祥」及其他姓名年籍不詳之成年男子等
    人彼此間，有犯意聯絡及行為分擔，均為共同正犯。被告所犯上開二罪間有方法
    結果之牽連關係，應從一重以刑法第三百四十六條第一項之恐嚇取財罪論。另被
    告前曾於八十二年間因施用毒品、搶奪、竊盜等罪，分別經臺灣高等法院高雄分
    院及臺灣高雄地方法院分別判處有期徒刑一年八月（施用毒品部分）、一年三月
    、六月（搶奪、竊盜部分）確定，定應執行刑為有期徒刑三年二月確定，另犯妨
    害兵役案件，經臺灣桃園地方法院判處有期徒刑二月，並接續執行，而於八十七
    年八月十八日縮刑期滿（縮短刑期廿四日）執行完畢，復於八十八年間因恐嚇案
    件，經臺灣桃園地方法院於八十八年七月二十三日判處有期徒刑一年六月確定，
    甫於八十九年七月七日執行完畢（縮短刑期二日），有臺灣臺中地方法院檢察署
    刑案資料查註紀錄表附卷可參，其於五年內再犯本件有期徒刑以上之罪，為累犯
    ，應依刑法第四十七條規定加重其刑。爰審酌被告素行不佳，本次又僅因小額債
    務即率眾毆打、強押被害人逼迫還款，且要求及取得之物品、款項亦超過被害人
    對其之欠款，犯罪情節非輕，及其嗣後未能坦承犯行等一切情狀，量處如主文所
    示之刑，以資儆懲。
據上論斷，應依刑事訴訟法第二百九十九條第一項前段、第三百條，刑法第二十八條
、第三百四十六條第一項、第三百零二條第一項、第五十五條、第四十七條，罰金罰
鍰提高標準條例第一條前段，判決如主文。
中      華      民      國      九十一      年    十二  月    十八      日
                                  臺灣臺中地方法院刑事第一庭
                                      法  官  郭  瑞  祥
右正本證明與原本無異。
如不服本判決，應於判決送達後十日內向本院提出上訴狀，上訴於臺灣高等法院臺中
分院( 須附繕本 )。
                                          書記官
中    華    民    國      九十一      年       十二      月     十九    日
附錄論罪科刑法條
附錄本案所犯法條全文
刑法第三百零二條第一項
私行拘禁或以其他非法方法，剝奪人之行動自由者，處五年以下有期徒刑、拘役或三
百元以下罰金。
中華民國刑法第三百四十六條
 (單純恐嚇罪)
意圖為自己或第三人不法之所有，以恐嚇使人將本人或第三人之物交付者，處六月以
上五年以下有期徒刑，得併科一千元以下罰金。
以前項方法得財產上不法之利益，或使第三人得之者，亦同。
前二項之未遂犯罰之。
附表
    ┌──┬───────┬─────┐
    │編號│物品名稱      │數量      │
    ├──┼───────┼─────┤
    │一  │黑色皮包      │一個      │
    ├──┼───────┼─────┤
    │二  │華信銀行信用卡│一張      │
    ├──┼───────┼─────┤
    │三  │大安銀行金融卡│一張      │
    ├──┼───────┼─────┤
    │四  │誠泰銀行金融卡│一張      │
    ├──┼───────┼─────┤
    │五  │中國信託金融卡│一張      │
    ├──┼───────┼─────┤
    │六  │彰化銀行金融卡│一張      │
    ├──┼───────┼─────┤
    │七  │世華銀行存摺  │一本      │
    ├──┼───────┼─────┤
    │八  │誠泰銀行存摺  │一本      │
    ├──┼───────┼─────┤
    │九  │彰化銀行存摺  │一本      │
    ├──┼───────┼─────┤
    │十  │國泰人壽保險單│一本      │
    ├──┼───────┼─────┤
    │十一│甲○○之退伍令│一張      │
    ├──┼───────┼─────┤
    │十二│甲○○之印鑑  │一只      │
    ├──┼───────┼─────┤
    │十三│嬰兒金手鍊    │一條      │
    ├──┼───────┼─────┤
    │十四│嬰兒金項鍊    │一條      │
    └──┴───────┴─────┘
